最高法院刑事判決　　　　　　　九十六年度台上字第九九一號
上　訴　人　甲○○
　　　　　　　　　　樓
　　　　　　乙○○
上列上訴人等因強盜案件，不服台灣高等法院中華民國九十五年
十月十八日第二審判決（九十五年度上訴字第三二四四號，起訴
案號：台灣基隆地方法院檢察署九十五年度偵字第一０六二號）
，提起上訴，本院判決如下：
    主  文
上訴駁回。
    理  由
按刑事訴訟法第三百七十七條規定，上訴於第三審法院，非以判
決違背法令為理由，不得為之。是提起第三審上訴，應以原判決
違背法令為理由，係屬法定要件。如果上訴理由書狀並未依據卷
內訴訟資料，具體指摘原判決不適用何種法則或如何適用不當，
或所指摘原判決違法情事，顯與法律規定得為第三審上訴理由之
違法情形，不相適合時，均應認其上訴為違背法律上之程式，予
以駁回。本件（一）上訴人甲○○上訴意旨略稱：１、甲○○於
民國九十五年二月十六日有毒癮發作情形，當日於警詢時所為供
述之任意性及真實性自有可疑，該警詢筆錄應不具證據能力。又
當時警員係經由友人廖寬義告知，要求甲○○按照警員之意思陳
述，原審竟不傳喚廖寬義調查，亦有可議。２、甲○○與丙○○
間確因修車費尾款存有糾紛，此已經丙○○證述屬實，原審漏未
審酌及此，率爾判斷該項債務不存在，理由有欠完備。又乙○○
、黃偉倫以不當方法向丙○○討債及事後刷卡購物等情，甲○○
並不知情，原判決謂甲○○係首謀，而量處較重之刑，有應於審
判期日調查之證據未予調查及判決所載理由不備之違背法令。（
二）上訴人乙○○上訴意旨略稱：１、乙○○於警詢時因原施用
毒品藥性甫退（嗣又具狀改稱係「因毒癮發作」），精神狀態恍
惚，所為供述與實情不符，又該警詢程序未經全程錄音，自不得
採為證據，原判決有不適用法則或適用不當之違背法令。２、原
審未依聲請再傳喚丙○○調查彼與甲○○間之債務，有應於審判
期日調查之證據未予調查之違背法令。３、乙○○並無持刀脅迫
丙○○之情事，丙○○於第一審亦證稱彼當時僅心生恐懼，尚有
自由意志，是與強盜罪之構成要件不符。４、乙○○並未傷害丙
○○，且離去時尚點燃香菸予丙○○供彼自行脫逃，犯罪之情狀
亦有可憫恕之處，原審仍量處重刑，有判決不適用法則或適用法
則不當之違背法令云云。
惟查證據之取捨、證據證明力之判斷，及事實有無之認定，為事
實審法院之職權，茍其取捨、判斷及認定，並不違反經驗法則及
論理法則，即不容任意指為違法而執為第三審適法之上訴理由。
本件原審認定上訴人等有原判決事實欄所載與黃偉倫（另據第一
審判處罪刑確定）於九十五年二月十三日下午，共同攜帶兇器水
果刀及塑膠束帶，以強暴方法至使丙○○不能抗拒，而取去行動
電話二支、中國信託商業銀行信用卡、國泰世華銀行信用卡各一
張、手錶一支及現金新台幣二千餘元等財物，並於同日晚上持上
開信用卡至基隆市百發百中通訊行刷卡購買行動電話（其中以國
泰世華銀行信用卡刷卡部分，由乙○○在簽帳單上偽簽「蕭金雞
」署押，持以向該通訊行負責人林世英行使），惟遭聯合信用卡
中心徵信後拒絕刷卡而未完成交易等犯行，係依據上訴人等之部
分供述，證人莊志強、黃慶瑞、蕭安正（以上三人為警員）、黃
偉倫、丙○○、林世英、蔡銘享之證詞，卷附行動電話之通聯調
閱查詢單、搜索扣押筆錄、扣押物品收據、贓物認領保管單、簽
帳單、監視系統畫面、照片，暨扣案之水果刀、塑膠束帶、 SIM
卡等證據資料，為綜合之判斷。對於上訴人等所辯：渠等於警詢
時均因毒癮發作，所述不實在，又渠等僅在向丙○○索討彼積欠
甲○○之修車費，乙○○並未對丙○○施暴，財物係丙○○自行
交出，另刷卡購物時，甲○○在車內睡覺，並不知情等各節，如
何不足採；暨證人丙○○於偵審中，先後供述不一部分，如何採
認等理由，詳加說明；並以第一審關於沒收部分未附隨主刑而為
宣告，有所未洽，因而撤銷第一審關於上訴人等部分之判決，改
判均依行為時刑法關於牽連犯之規定，從一重論處上訴人等共同
攜帶兇器強盜（均為累犯）罪刑，已詳敘其調查證據之結果及證
據取捨並認定事實之理由。所為論斷，均有卷存證據資料可資覆
按，並無採證或認定事實違背經驗法則或論理法則，或有理由不
備、理由矛盾或其他違背法令之情形。再查：（一）關於上訴人
等之警詢筆錄何以均具證據能力一節，業據原判決針對上訴人等
所辯當時均因毒癮發作，供述不正確等各節，逐一說明不足採之
理由（見原判決第五至六頁理由甲之一），經核與卷證資料並無
不符，難謂有何查證未盡或適用法則不當之違背法令。矧原判決
並非單採上訴人等於警詢時之自白，為認定上訴人等犯罪之唯一
依據，除去此部分，依上訴人等在檢察官訊問及聲請第一審羈押
時於第一審法院訊問時之自白，暨上開卷附及扣案之各該證據，
仍應為同一認定，即於判決主旨不生影響，自不得執此指摘據為
上訴第三審之適法理由。（二）按強盜罪之所謂「不能抗拒」，
係指行為人所為之強暴等不法行為，就當時之具體事實，予以客
觀之判斷，足使被害人身體上或精神上達於不能或顯難抗拒之程
度而言。原判決已敘明其認定甲○○如何提議取丙○○之金錢，
並提供丙○○之電話號碼後先行避開，由乙○○與黃偉倫對丙○
○施以強暴至使不能抗拒而取去財物等犯行所依憑之證據及證據
得心證之理由；並已就丙○○於第一審所稱彼當時不是不敢抵抗
云云，說明不足採信之理由（見原判決理由第七至十頁乙之二(一)
(二)）。而查丙○○於第一審審理時檢察官行主詰問之際，已證述
當時「站在我後面的人從我身後以右手從我肩膀繞到脖子前方，
用刀子抵住我」等語（見第一審卷第一六四頁倒數第八至九行）
，原判決認甲○○係首謀及下手強盜之乙○○與黃偉倫之行為客
觀上已達於至使丙○○不能抗拒之程度，均無調查未盡、理由不
備及適用法則不當之違背法令。（三）原判決對於上訴人等所辯
：係去索討甲○○與丙○○間之修車費云云，已詳予指駁（見原
判決理由第十二至十三頁乙之二(四)）。而查丙○○於第一審審理
時檢察官行主詰問之際，雖證述彼與甲○○在八十四至八十五年
間，曾對修車尾款有爭議，經甲○○持續催討十年云云（見第一
審卷第一六三頁倒數第二行至第一六四頁第五行），核與甲○○
所稱係八十六、八十七年間積欠之款項不符（見第一審卷第七十
九頁第二十至二十一行），原判決認上訴人等上開辯詞不足採，
亦無理由不備或與卷證不符之違法情形。（四）刑之量定，乃法
律賦予法院自由裁量之事項，倘於科刑時，已斟酌刑法第五十七
條所列各款事項，而未逾越法定刑度，即難謂違法。原判決已敘
明其審酌上訴人等均屬青壯之年，竟為一己享受及無金錢購買毒
品施用，即持刀於偏僻山路對丙○○強盜財物，雖所得財物非鉅
，然危害社會治安非淺，犯後猶飾詞狡辯，難認有懺悔之意，惟
並未傷害丙○○，且乙○○於強盜財物後，猶點菸予丙○○，使
彼得以自行燒解綑綁雙手之塑膠束帶以便逃脫，及甲○○係首謀
，乙○○係實際行強盜之人等一切情狀，而分別量處甲○○有期
徒刑十年、乙○○有期徒刑九年六月之理由（見原判決第十六頁
第十五至二十三行），核與卷內資料相合，並無濫用量刑權限之
違法。又刑法第五十九條規定之酌量減輕，必須犯罪另有特殊之
原因與環境，在客觀上足以引起一般同情，認為即予宣告法定最
低度刑期，猶嫌過重者，始有其適用，且此項犯罪情狀是否顯可
憫恕而酌量減輕其刑之認定，亦屬法院得依職權自由裁量之事項
，原判決未依刑法第五十九條規定酌量減輕乙○○之刑，並無違
背法令可言。從而，上訴意旨均非依據卷內訴訟資料指摘原判決
有何具體違背法令之情形，徒憑己見，或就原審採證認事與量刑
職權之適法行使，及原判決已明白論斷之事項，任意指摘，或重
為事實之爭執，核與法律規定得為第三審上訴理由之違法情形，
不相適合。上訴人等就強盜、行使偽造私文書部分之上訴為違背
法律上之程式，應予以駁回。至上訴人等詐欺取財未遂部分，核
屬刑事訴訟法第三百七十六條第四款不得上訴於第三審法院之案
件，縱該部分與上開強盜、行使偽造私文書部分有行為時刑法所
定方法、結果之牽連關係，為裁判上一罪，但強盜、行使偽造私
文書部分之上訴為不合法，本院應從程序上予以駁回，而無從為
實體上判決，對於詐欺取財未遂部分，亦無從適用審判不可分原
則，為實體上審判，該部分上訴應併予駁回。
據上論結，應依刑事訴訟法第三百九十五條前段，判決如主文。
中　　華　　民　　國　九十六　年　　二　　月　 十五 　日
                      最高法院刑事第八庭
                          審判長法官  陳　正　庸
                                法官  賴　忠　星
                                法官  林　開　任
                                法官  林　立　華
                                法官  李　伯　道
      本件正本證明與原本無異
                                      書  記  官
中　　華　　民　　國　九十六　年　　三　　月　　一　　日
                                                      Ｑ
